【裁判字號】    99,審訴,269
【裁判日期】    990827
【裁判案由】    確認委任關係不存在
【裁判全文】
臺灣新竹地方法院民事判決             99年度審訴字第269號
原      告  劉美秀
訴訟代理人  孫寅律師
被      告  強磁科技股份有限公司
法定代理人  傅嘉真
上列當事人間確認委任關係不存在事件，本院於民國99年8月3日
辯論終結，判決如下：
    主  文
確認原告與被告間董事之委任關係不存在。
確認原告與被告間清算人之委任關係不存在。
訴訟費用由被告負擔。
    事實及理由
甲、程序方面
一、按股份有限公司應由董事長對外代表公司，惟公司與董事間
    訴訟，除法律另有規定外，則由監察人或股東會所選任之人
    代表公司為訴訟，公司法第208條第3項、第213條定有明文
    ，其立法目的乃恐董事長代表公司對董事起訴，難免有循私
    之舉。若公司已解散行清算程序，公司董事雖不得以董事身
    份執行職務，而應由清算人執行清算事務，但公司之清算，
    原則上以董事為清算人，除非公司法或章程另有規定或股東
    會另選清算人時，不在此限（公司法第322條第1項）。且清
    算人於執行清算事務範圍內，除另有規定外，其權利義務與
    董事同（公司法第324條）。是董事原則上應為清算人，且
    清算人之權利義務與董事同，則董事以清算人身份對董事為
    訴訟，亦難免有循私之舉。依同一法理，仍不宜由董事以清
    算人身份對董事為訴訟。再查清算中，公司股東會與監察人
    依然存續，對董事之訴訟，依法仍應由監察人或股東會所選
    任之人代表公司為之，始為適法（最高法院94年度台上字第
    230號判決要旨參照）。經查，本件被告公司經經濟部於民
    國95年2月9日以經授中字第09534652870號函廢止公司登記
    在案，此有被告公司之設立登記事項卡影本及經濟部函文影
    本等件在卷可稽，是依公司法第26條之1準用同法第24條之
    規定，被告公司應行清算程序；而被告公司經廢止登記後，
    並未行清算，亦未推選清算人向本院聲報，有本院民事紀錄
    科查詢表附卷可參，則原告既被登記為被告公司之董事，且
    本件復係原告起訴請求確認兩造間董事及清算人委任關係不
    存在，揆之前揭說明，原告以被告公司監察人傅嘉真為被告
    公司之法定代理人，自屬於法有據，應予准許，合先敘明。
二、次按，確認法律關係之訴，非原告有即受確認判決之法律上
    利益者，不得提起；確認法律關係基礎事實存否之訴，亦同
    ，此為民事訴訟法第247條第1項定有明文。是確認之訴之提
    起，以法律關係基礎事實之存否不明確，致原告在私法上之
    地位有受侵害之危險，而此危險得以對於被告之確認判決除
    去之者，即得依民事訴訟法第247條第1項之規定提起確認之
    訴。查原告主張其非被告公司之董事及清算人，惟原告現仍
    為被告公司登記上之董事，則原告是否具有被告公司董事及
    清算人之身分、兩造間委任關係是否存在，如不訴請確認，
    原告就被告公司之權利義務是否存在即無法明確，原告在私
    法上之地位有受侵害之危險，揆諸上揭說明，原告提起本件
    確認之訴，以排除此項危險，應有即受確認判決之法律上利
    益。
三、被告經合法通知，未於言詞辯論期日到場，核無民事訴訟法
    第386條所列各款情形，爰依原告之聲請，由其一造辯論而
    為判決。至於被告之法定代理人傅嘉真【個人】，雖委任訴
    訟代理人到庭，並於九十九年七月二十九日提出民事答辯狀
    到院，惟因該訴訟代理人乃非受被告之委任而到庭，故其到
    庭之陳述並非代表被告而為訴訟行為，亦此敘明。
乙、實體方面
一、原告主張：伊於74年間即移居美國，且自87年間起，長期
    居住美國，然經原告向經濟部中部辦公室調得被告公司之相
    關資料，發現被告公司曾於八十七年八月十五日召開發起人
    會議、董事會，八十七年九月十日召開股東會，八十八年二
    月一日召開股東會，八十八年七月八日召開股東會、董事會
    ，八十八年九月二十八日召開股東會、董事會，八十八年十
    月二十日召開股東會、董事會，八十九年七月十七日召開股
    東會、董事會，其上均載有原告親自出席參與開會並表決之
    紀錄，惟因原告自八十七年間起即長期居住於美國，僅曾於
    八十七年六月八日入境台灣，旋於同月十九日又出境，直至
    八十七年十月三日方再入境，八十七年十月十七日又出境，
    八十八年七月三日入境，同月七日又出境，同月十一日又入
    境，同月三十一日出境，八十八年九月十四日入境，同年十
    月九日出境，八十九年五月十六日入境，同月二十二日出境
    ，同月二十六日入境，八十九年六月八日出境，八十九年九
    月十三日入境，九十年一月十一日出境，是在被告公司召開
    之上開歷次會議中，除88年9月28日之股東臨時會及董事會
    外，原告均未曾在國內，且其中88年2月1日之被告公司之股
    東會、89年7月17日之被告公司之股東會及董事會，竟記載
    身在美國之原告為會議紀錄人，顯有不實。且八十八年九月
    二十八日原告雖在台灣，然並未出席被告公司該日之股東臨
    時會、董事會，亦未參與表決。又原告從未投資被告公司而
    成為被告公司之股東，且未同意擔任被告公司之董事，則被
    告公司會議紀錄之原告出席的用印及擔任會議紀錄人之用印
    ，應係遭原告之配偶傅誠正盜蓋原告名義之印文所致。詎原
    告於99年3月間返國，並於同年月29日欲出境返回美國時，
    於機場突被告知遭限制出境，經原告多方查訪，方知悉因被
    告公司欠繳稅款，且該公司已遭廢止，而原告因被登記為被
    告公司之董事，故內政部以原告為被告公司之法定清算人，
    予以限制出境；惟查，原告既非被告公司之股東，且未同意
    擔任被告公司之董事，則原告與被告公司間之董事之委任關
    係自始即不存在，亦不可能擔任被告公司之法定清算人，為
    此，爰提起本件確認之訴，並聲明：確認原告與被告間之董
    事委任關係不存在；確認原告與被告間之清算人委任關係不
    存在；訴訟費用由被告負擔。
二、被告未於言詞辯論期日到場，亦未提出書狀作任何聲明或陳
    述。
三、得心證之理由：
（一）原告主張之上開事實，業據其提出與所述相符之禁止（限
      制）出國通知單、財政部限制出境函文、經濟部99年4月
      13日經授中字第09933596200號函暨函附被告公司設立登
      記事項卡、變更登記事項卡、股東名簿、發起人會議記錄
      、董事決議會議記錄、股東臨時會議事錄、護照、經濟部
      99年5月4日經授中字第09933614280號函文、本院九十八
      年度審訴字第四一七號刑事判決影本等件為證；而原告除
      就被告公司之88年9月28日之股東臨時會及董事會外，就
      被告其餘之股東臨時會及董事會召開時，原告均不在國內
      ，亦有原告之入出境查詢結果附卷及上開之護照影本在卷
      可稽，且被告迄未到場及提出任何有利於己之聲明、陳述
      或證據，以供本院審酌，自堪信原告主張為真。
（二）綜上，可認原告並未同意擔任被告公司之董事，其與被告
      間公司並無董事委任關係存在，卻遭登記為被告公司之董
      事，從而，原告訴請確認兩造間董事及清算人之委任關係
      不存在，即屬有據，應予准許。
四、據上論結，原告之訴為有理由，依民事訴訟法第385條第1
    項前段、第78條，判決如主文。
中    華    民    國    99    年    8     月    27    日
                  民事第二庭    法  官  鄭政宗
以上正本係照原本作成。
如對本判決上訴，須於判決送達後 20 日內向本院提出上訴狀。
如委任律師提起上訴者，應一併繳納上訴審裁判費。
中    華    民    國    99    年    8    月    27    日
                                書記官  鄧雪怡

司法院資訊處製作；財團法人民間司法改革基金會備份。
